【裁判字號】    97,小上,116
【裁判日期】    970915
【裁判案由】    返還投資金
【裁判全文】
臺灣臺北地方法院民事裁定             97年度小上字第116號
上  訴  人  乙○○
被 上訴 人  甲○○
            丙○○
上列當事人間請求返還投資金事件，上訴人對於中華民國97年7
月18日本院新店簡易庭97年度店小字第1001號第一審判決提起上
訴，本院裁定如下：
    主  文
上訴駁回。
第二審訴訟費用新臺幣壹仟伍佰元由上訴人負擔。
    理  由
一、按對於小額程序第一審判決提起上訴，其上訴狀內未表明上
    訴理由者，上訴人應於提起上訴後20日內，提出理由書於原
    第一審法院，未提出者，法院毋庸命其補正，由原第一審法
    院以裁定駁回之，此觀民事訴訟法第436條之32第2項準用同
    法第471條第1項規定自明。次按對於小額程序第一審裁判之
    上訴，非以其違背法令為理由，不得為之。又上訴狀內應記
    載上訴理由，表明：(1)原判決所違背之法令及其具體內容。
    (2)依訴訟資料可認為原判決有違背法令之具體事實，同法第
    436條之24第2項、第436條之25分別定有明文。另依民事訴
    訟法第436條之32第2項準用同法第468條、第469條第1款至
    第5款之規定，判決不適用法規或適用不當者，為違背法令
    ；判決有同法第469條第1款至第5款情形之一者，為當然違
    背法令。當事人對於小額程序之第一審判決提起上訴，如以
    判決有民事訴訟法第468條規定不適用法規或適用法規不當
    為理由者，其上訴狀或理由書應有具體之指摘，並揭示該法
    規之條項或其內容。若係成文法以外之法則，應揭示該法則
    之旨趣。倘為司法院解釋或最高法院之判例，則應揭示該判
    解之字號或其內容。如以民事訴訟法第469條第1款至第5款
    情形為理由時，其上訴狀或理由書，應揭示合於該條款之事
    實。上訴狀或理由書如未依此項方法表明，或其所表明者，
    顯與上開法條規定之情形不相合時，即難認已對小額程序第
    一審判決之違背法令有具體之指摘，其上訴自難認為合法，
    最高法院71年臺上字第314號判例可資參照。
二、又按當事人於第二審程序不得提出新攻擊或防禦方法。但因
    原法院違背法令致未能提出者，不在此限，民事訴訟法第43
    6條之28定有明文。徵諸其立法理由在於貫徹小額程序之簡
    速性，避免因當事人於上訴程序提出新事實及證據而延滯訴
    訟，小額事件之第二審法院原則上應按第一審之訴訟資料，
    審核其訴訟程序及判決內容有無違背法令，乃使當事人於第
    一審言詞辯論終結前未曾提出之訴訟資料，不得再行提出，
    是若小額事件之當事人於第二審法院方提出新的訴訟資料，
    且未釋明其未及時提出係因原審違背法令所致時，小額訴訟
    之第二審法院，即不得加以斟酌，上訴人以已不得提出之訴
    訟資料主張原審有違背該訴訟資料之違法時，亦難認其已對
    原判決之違背法令有具體之揭示，其上訴亦難認為合法。
三、本件上訴人於民國97年8月19日提起上訴，有蓋有本院收文
    戳記之上訴狀在卷可憑。其上訴理由略以：上訴人投資新臺
    幣（下同）10萬元，是擬與被上訴人共同設立禮譽公司以外
    之新公司，被上訴人既未設立新公司，上訴人即與被上訴人
    間無合夥關係，被上訴人自應依不當得利之規定，將上訴人
    所交付之10萬元返還於上訴人。另被上訴人並非禮譽公司之
    負責人，其抗辯有將上訴人列入禮譽公司，顯屬不實云云。
    經查，本件上訴人對於小額程序之第一審判決提起第二審上
    訴，其於上訴時始提出請求被上訴人依不當得利之規定，返
    還10萬元，依前揭說明，已違背民事訴訟法第436條之28規
    定，不得提出；上訴人復未釋明其未及時提出係因原審違背
    法令所致，本院即不得加以斟酌，則上訴人以已不得提出之
    訴訟資料主張原審有違背該訴訟資料之違法時，即難認其已
    對原判決之違背法令有具體之揭示，其上訴難認為合法。且
    依上訴人於上訴狀內記載之上訴理由，除提出前揭新攻擊防
    禦方法外，並未具體表明原判決所違背之法令及具體內容，
    就整體訴訟資料亦無從認定原判決有何違背法令之具體事實
    ，難認已於上訴狀內依法表明原審判決如何具體違背法令，
    揆諸首揭說明，應認其上訴為不合法。
四、本件訴訟費用額為第二審裁判費1,500元。
五、據上論結，本件上訴為不合法，依民事訴訟法第436條之32
    第1項、第2項、第436條之19第1項、第444條第1項前段、第
    95條、第78條，裁定如主文。
中    華    民    國    97    年    9     月    15    日
                 民事第三庭    審判長法  官  丁蓓蓓
                                     法  官  孫正華
                                     法  官  魏式瑜
以上正本係照原本作成
不得抗告。
中    華    民    國    97    年    9     月    15    日
                                     書記官  高雲龍


司法院資訊處製作；財團法人民間司法改革基金會備份。
